臺灣基隆地方法院基隆簡易庭民事判決
111年度基簡字第240號
原      告  楊坤止  

訴訟代理人  張靜律師
複代理人    童行律師
被      告  張建信  


上列當事人間請求返還不當得利等事件，本院於民國111年5月12
日言詞辯論終結，判決如下：
    主  文
原告之訴及假執行之聲請均駁回。
訴訟費用新臺幣參仟伍佰參拾元由原告負擔。 
    事實及理由
一、原告起訴主張：原告前於民國105年9月1日與訴外人即被告
    之母親劉翠英(下逕稱其名)簽立房屋租賃契約書，由原告向
    劉翠英承租當時為劉翠英所有之高雄市○○區○○路000巷0號4
    樓房屋(下稱系爭房屋)，雙方約定租賃期間自105年9月1日
    起至110年8月31日止共5年，每月租金新臺幣(下同)4,000元
    、年租金48,000元，原告應於每年3月1日前一次繳付該年租
    金(下稱系爭租賃契約)。又原告承租系爭房屋之初，因該屋
    年久失修，屋況殘破不堪，原告乃於105年8、9月間應劉翠
    英請求自行修繕系爭房屋屋內之電爐、馬桶、面盆(1組)、
    電線、蓮蓬頭等設備，分別支出8,500元、8,000元、5,500
    元、1,500元、2,000元，共25,500元；復更換系爭房屋之鋁
    窗(1樘)、紗窗(1扇)、鋁門(2扇)，分別支出4,000元、2,50
    0元、6,000元，共12,500元；另在系爭房屋施作通排水、打
    地、接管、磁磚爆裂修補、屋頂瓦片修繕等工程，分別支出
    22,000元(通排水、打地、接管工程)、5,500元(磁磚爆裂修
    補工程)、208,000元(屋頂瓦片修繕工程，系爭房屋坪數為3
    2坪，每坪以6,500元計價)，而系爭租賃契約並未明文約定
    以上共273,500元之修繕費用應由系爭租賃契約何造負擔，
    依民法第429條第1項、第430條規定，即應由系爭房屋出租
    人即劉翠英償還前開修繕費用或自原告繳納之系爭房屋租金
    中予以扣除。再原告於105年9月1日簽立系爭租賃契約書時
    ，即將第一年(即自105年9月1日起至106年8月31日間)之租
    金共48,000元全數以現金交付予劉翠英，嗣則分別於106年2
    月24日、107年3月2日、108年1月15日、108年9月26日、109
    年9月7日依系爭租賃契約之約定匯款一年份之租金48,000元
    至被告之中國信託商業銀行帳戶，惟系爭租賃契約之租賃期
    間僅5年，原告於108年間溢匯一年份之租金48,000元予被告
    ，被告受領前開原告溢匯租金之利益乃無法律上之原因。又
    劉翠英業於106年1月21日死亡，由其繼承人即被告承受劉翠
    英財產上之一切權利、義務，為此爰依繼承、租賃及不當得
    利之法律關係提起本件訴訟，請求被告償還或返還前揭費用
    及溢領之租金合計321,500元【計算式：273,500元＋48,000
    元＝321,500元】。並聲明：被告應給付原告321,500元，及
    自起訴狀繕本送達翌日起至清償日止，按年息5%計算之利息
    ；另陳明願供擔保聲請宣告假執行。
二、被告則聲明請求駁回原告之訴，並答辯略以：系爭房屋原為
    劉翠英所有，而系爭房屋屋況老舊，劉翠英生前因不願負擔
    該屋之修繕費用，乃以每月租金4,000元之低廉租金，將面
    積達70坪之系爭房屋出租予原告，並同意原告將系爭房屋轉
    租予他人使用；又劉翠英於106年1月21日死亡後，系爭房屋
    原應由劉翠英之子即被告單獨繼承，惟業經被告於106年間
    向臺灣高雄少年及家事法院聲請拋棄對劉翠英之繼承權，是
    系爭房屋現係由被告之子單獨繼承。
三、按無法律上之原因而受利益，致他人受損害者，應返還其利
    益；繼承人自繼承開始時，除本法另有規定外，承受被繼承
    人財產上之一切權利、義務，民法第767條第1項前段、第17
    9條前段、第1148條第1項前段雖分別定有明文。惟按繼承人
    得拋棄其繼承權；繼承之拋棄，溯及於繼承開始時發生效力
    ，民法第1174條第1項、第1175條亦分別有所明定。經查，
    原告主張其前於105年9月1日與被告之母親劉翠英訂立系爭
    租賃契約，由原告向劉翠英承租系爭房屋，雙方約定租賃期
    間自105年9月1日起至110年8月31日止共5年，每月租金4,00
    0元、年租金48,000元，原告應於每年3月1日前一次繳付；
    而原告嗣於前開租賃期間內，代劉翠英修繕系爭房屋之設備
    、設施，共支出273,500元之修繕費用，另於108年間依系爭
    租賃契約之約定溢匯系爭房屋一年份之租金48,000元至被告
    之金融帳戶；又劉翠英於106年1月21日死亡後，由其繼承人
    即被告承受劉翠英財產上之一切權利、義務，爰依繼承、租
    賃及不當得利之法律關係請求被告給付前開修繕費用及溢匯
    租金款項等事實，固據其提出系爭租賃契約書、修繕費用請
    款單、陽信商業銀行、合作金庫銀行匯款單、劉翠英之戶籍
    資料等件影本為證。然查，被告業於106年間向臺灣高雄少
    年及家事法院聲請拋棄對其被繼承人即劉翠英之繼承權，案
    經該院於106年4月25日以106年度司繼字第1509號拋棄繼承
    事件准予備查等節，有臺灣高雄少年及家事法院公告影本附
    卷足稽，且為原告所不爭執(見本院111年5月12日言詞辯論
    筆錄)，應堪認定，依前揭規定，被告既已拋棄對劉翠英之
    繼承權，則其繼承之拋棄，溯及於繼承開始時發生效力，而
    不承受劉翠英財產上之一切權利及義務，則原告上開代為支
    出修繕費用及溢匯租金之主張縱令屬實，惟因被告已拋棄繼
    承，並不負擔清償劉翠英債務之義務，亦未因而受有利益，
    則原告依繼承、租賃及不當得利之法律關係請求被告返還前
    開代墊及溢領款項，即屬無據，不應准許。
四、綜上所述，原告本於繼承、租賃及不當得利之法律關係，請
    求被告給付321,500元，及自起訴狀繕本送達翌日起至清償
    日止，按年息5%計算之利息，為無理由，應予駁回。又原告
    之訴既經駁回，其假執行之聲請亦失所附麗，應併予駁回。
五、本件訴訟費用即裁判費3,530元應由敗訴之原告負擔。
六、據上論結，本件原告之訴為無理由，依民事訴訟法第436條
    第2項、第78條，判決如主文。
中　　華　　民　　國　　111 　年　　5 　　月　　26　　日
                  基隆簡易庭法  官  姚貴美
以上正本係照原本作成。
對於本件判決如有不服，應於收受送達後20日內向本院提出上訴
書狀，上訴於本院合議庭，並按他造當事人之人數附具繕本。如
委任律師提起上訴者，應一併繳納上訴審裁判費。 
中　　華　　民　　國　　111 　年　　5 　　月　　26　　日
                            書記官　陳彥端